【裁判字號】    99,上訴,2971
【裁判日期】    990830
【裁判案由】    搶奪
【裁判全文】
臺灣高等法院刑事判決                99年度上訴字第2971號
上  訴  人
即  被  告  甲○○
上列上訴人因搶奪案件，不服臺灣板橋地方法院99年度訴字第
2314號，中華民國99年7月30日第一審判決（起訴案號：臺灣板
橋地方法院檢察署99年度偵字第17615號），提起上訴，本院判
決如下：
    主  文
上訴駁回。
    理  由
一、按刑事訴訟法第361條第1項規定「不服地方法院之第一審判
    決而上訴者，應向管轄第二審之高等法院為之。」，而民國
    96年6月15日修正，同年7月4日修正公布之同條第2項並規定
    「上訴書狀應敘述具體理由。」，此屬法律上應具備之程式
    。又同法第362條、第367條前段分別規定「原審法院認為上
    訴不合法律上之程式或法律上不應准許或其上訴權已經喪失
    者，應以裁定駁回之。」、「第二審法院認為上訴有第362
    條前段之情形者，應以判決駁回之。」。而所謂不服第一審
    判決之「具體理由」，係指依據卷內訴訟資料，具體指摘第
    一審判決關於認定事實、適用法律及量刑等事項，有違法或
    不當之情形而言，此為提起第二審上訴之法定要件。倘上訴
    人之上訴書狀，雖有敘述上訴理由，惟並未具體指摘第一審
    判決關於認定事實、適用法律及量刑等事項究竟有何違法或
    不當情形，即難認已敘述具體理由，所為上訴，自屬不符法
    律上應具備之程式。
二、本件原審就被告甲○○乘坐蔡志偉所騎機車後座，於民國99
    年6月22日下午1時30分許，途經臺北縣五股鄉○○路7巷5號
    前，見被害人乙○○獨自一人行走，脖子上有金項鍊，示意
    蔡志偉停車，下車接近乙○○，乘乙○○不及防備之際，徒
    手扯下乙○○配掛於頸部上之金項鍊，業已扯斷得手，因被
    聞聲趕到之住戶楊平棋前來制伏甲○○，甲○○始將原搶得
    之金項鍊掉落在地，此業據被害人乙○○於警詢（見偵查卷
    第13頁）及偵查中（見偵查卷第82頁）指述明確，並經證人
    楊平棋於警詢（見偵查卷第16頁）證述明確，並有扯斷之金
    項鍊照片可稽（見偵查卷第40頁），就被告所犯搶奪罪，判
    決「甲○○共同意圖為自己不法之所有，而搶奪他人之動產
    ，累犯，處有期徒刑壹年貳月。」（如附件原審判決書所載
    ）。上訴人即被告甲○○不服原判決，提起上訴，上訴理由
    僅泛稱：其乘坐蔡志偉所騎機車後座，見被害人乙○○，脖
    子上有金項鍊，示意蔡志偉停車，乘乙○○不及防備之際，
    徒手扯下乙○○配掛於頸部上之金項鍊，但未取得金項鍊，
    應該論以未遂犯等語。然查，搶奪罪既遂未遂區分之標準，
    係採權力支配說，即行為人將搶奪客體，移入一己實力支配
    之下者為既遂。被告搶奪被害人乙○○脖子上之金項鍊，業
    已扯斷得手，因被聞聲趕到之住戶楊平棋前來制伏甲○○，
    甲○○始將原搶得之金項鍊掉落在地，依據上開說明，其行
    為即為搶奪既遂。是，上訴人之上訴理由未具體指摘原判決
    關於認定事實、適用法律等事項，究竟有何違法或不當之情
    形。揆諸上開說明，本件上訴不合法律上之程式，且無從命
    補正，應予駁回，並不經言詞辯論為之。
據上論斷，應依刑事訴訟法第367條前段、第372條，判決如主文
。
中    華    民    國    99    年    8     月    30    日
                  刑事第一庭審判長法  官  葉騰瑞
                                  法  官  莊明彰
                                  法  官  王炳梁
以上正本證明與原本無異。
如不服本判決，應於收受送達後10日內向本院提出上訴書狀，其
未敘述上訴之理由者並得於提起上訴後10日內向本院補提理由書
（均須按他造當事人之人數附繕本）「切勿逕送上級法院」。
                                  書記官  陳佳伶
中    華    民    國    99    年    8     月    30    日
附錄本案論罪科刑法條全文：
刑法第325條第1項：
意圖為自己或第三人不法之所有，而搶奪他人之動產者，處6月
以上5年以下有期徒刑。
附件：
臺灣板橋地方法院刑事判決              99年度訴字第2314號
公  訴  人  臺灣板橋地方法院檢察署檢察官
被      告  甲○○  男  36歲（民國○○年○月○○日生）
                    身分證統一編號：Ｚ000000000號
                    住臺北縣蘆洲市○○路110巷10號
上列被告因搶奪案件，經檢察官提起公訴（99年度偵字第17615
號），本院依簡式審判程序，判決如下：
    主  文
甲○○共同意圖為自己不法之所有，而搶奪他人之動產，累犯，
處有期徒刑壹年貳月。
    事  實
一、甲○○前於民國96年間因施用毒品案件，經本院以96年度訴
    字第3518號判處有期徒刑9 月確定；又於97年間因搶奪案件
    ，經本院以97年度訴字第2208號判處有期徒刑1 年2 月確定
    ；嗣於97年5 月12日入監接續執行前揭刑罰，於99年1 月7
    日縮短刑期假釋出監，於99年2 月14日縮刑期滿而假釋未經
    撤銷，視為已執行完畢（於本案構成累犯）。詎猶不知悔改
    ，竟意圖為自己不法之所有，與蔡志偉（其所涉竊盜、搶奪
    等罪嫌，均由臺灣板橋地方法院檢察署檢察官另案偵辦中）
    共同基於搶奪之犯意聯絡，於99年6 月22日下午1 時30分許
    （檢察官起訴書誤載為「40分許」），由蔡志偉騎乘其2 人
    先前竊取之車牌號碼G76-711 號普通重型機車搭載甲○○（
    其所涉竊盜罪嫌，由臺灣板橋地方法院檢察署檢察官另案偵
    辦中），至臺北縣五股鄉沿途尋找作案目標，途經臺北縣五
    股鄉○○路7 巷5 號前，甲○○見乙○○獨自一人行走於該
    處，認有機可趁，即示意蔡志偉停車，逕自下車後步行接近
    乙○○，乘乙○○不及防備之際，猝然徒手扯下乙○○配掛
    於頸部上之金項鍊1 條而搶奪之。乙○○驚覺遭搶，隨即大
    喊「搶劫」並徒手抓住甲○○而與之拉扯，甲○○原搶得之
    上開金項鍊則不慎掉落在地；適該處附近之住戶楊平棋（檢
    察官起訴書誤載為楊平「淇」）聽聞上情，旋上前幫助制伏
    甲○○，並報警到場處理，蔡志偉則趁亂騎乘前揭機車逃離
    現場。
二、案經臺北縣政府警察局蘆洲分局移請臺灣板橋地方法院檢察
    署檢察官提起公訴。
    理  由
一、本案被告甲○○所犯係死刑、無期徒刑、最輕本刑為3 年以
    上有期徒刑以外之罪，其於準備程序中就被訴事實為有罪之
    陳述，經本院告知簡式審判程序之旨，並聽取公訴人、被告
    之意見後，經合議庭裁定由受命法官獨任進行簡式審判程序
    ，合先敘明。
二、上揭犯罪事實，業據被告於偵查中及本院審理時供承不諱，
    核與被害人乙○○於警詢及偵查中指述情節相符，並經證人
    楊平棋於警詢時證述明確，復有失車案件基本資料詳細畫面
    報表、車號查詢重型機車車籍、臺北縣政府警察局蘆洲分局
    搜索扣押筆錄、扣押物品目錄表、贓物認領保管單各1 件、
    案發現場附近之監視錄影翻拍畫面6 張、案發現場照片10張
    、被告搶得之金項鍊照片2 張附卷可稽，足認被告自白確與
    事實相符，堪值採信。是本案事證明確，被告所為搶奪犯行
    堪以認定，應予依法論罪科刑。
三、核被告所為，係犯刑法第325 條第1 項之搶奪罪。其與蔡志
    偉就上開搶奪犯行，有犯意聯絡與行為分擔，為共同正犯。
    又被告前於96年間因施用毒品案件，經本院以96年度訴字第
    3518號判處有期徒刑9 月確定；又於97年間因搶奪案件，經
    本院以97年度訴字第2208號判處有期徒刑1 年2 月確定；嗣
    於97年5 月12日入監接續執行前揭刑罰，於99年1 月7 日縮
    短刑期假釋出監，於99年2 月14日縮刑期滿而假釋未經撤銷
    ，視為已執行完畢，此有臺灣高等法院被告前案紀錄表1 件
    存卷足憑，其於上開有期徒刑執行完畢後5 年內故意再犯本
    案有期徒刑以上之罪，為累犯，應依刑法第47條第1 項規定
    加重其刑。爰審酌被告正值壯年，卻不思循正當途徑賺取錢
    財，前亦曾因搶奪他人財物而遭法院判處上開徒刑並入監執
    行，竟仍不知悔悟，再度夥同共犯廖志偉騎乘機車伺機對落
    單婦女行搶，除造成被害人財物損失外，更危害他人生命、
    身體安全，嚴重影響社會治安，兼衡其犯罪動機、目的、手
    段、搶奪財物之價值、犯罪後均坦承犯行之良好態度等一切
    情狀，量處如主文所示之刑，以資懲儆。
據上論斷，應依刑事訴訟法第273 條之1 第1 項、第299 條第1
項前段，刑法第28條、第325 條第1 項、第47條第1 項，判決如
主文。
本案經檢察官黃筵銘到庭執行職務。
中    華    民    國    99    年    7     月    30    日
                  刑事第七庭    法  官  王瑜玲
以上正本證明與原本無異
如不服本判決應於送達後10日內向本院提出上訴狀
                                書記官  謝嘉玲
中    華    民    國    99    年    7     月    30    日
附錄本案論罪科刑法條全文：
中華民國刑法第325條
（普通搶奪罪）
意圖為自己或第三人不法之所有，而搶奪他人之動產者，處6 月
以上5 年以下有期徒刑。
因而致人於死者，處無期徒刑或7 年以上有期徒刑，致重傷者，
處3 年以上10年以下有期徒刑。
第1 項之未遂犯罰之。

司法院資訊處製作；財團法人民間司法改革基金會備份。
